【裁判字號】    94,易,63
【裁判日期】    950320
【裁判案由】    竊盜等
【裁判全文】
臺灣高雄地方法院刑事判決                94年度易字第63號
公  訴  人  臺灣高雄地方法院檢察署檢察官
被      告  丙○○
                      樓
                    （現於臺灣高雄第二監獄另案執行中）
上列被告因竊盜等案件，經檢察官提起公訴（台灣高雄地方法院
檢察署93年度偵字第8879號），本院依簡式審判程序審理，判決
如下：
    主  文
丙○○犯偽造特種文書罪，累犯，處有期徒刑陸月，如易科罰金
，以佰元折算壹日。扣案偽造「周仁鴻」名義之國民身分證（
統一編號為：Ｚ000000000號）上丙○○照片壹張、乙○○「高雄
市警察之友會」會員證影印本上丙○○照片壹張、鋼模陸只、塑
鋼土壹罐、鋼模印紙伍張、電動雕刻機壹台、雕刻刀伍支、護貝
機壹台、壓台機壹台，均沒收之。
    事  實
一、丙○○前於民國92年間因毒品案件，經本院以92年簡字第
    2158號判處有期徒刑6 月確定，於93年4 月22日執行完畢。
    猶不知悔改，於93年4 月24日，在高雄市○○區○○路232
    號向乙○○承租汽車一輛，因在承租之車輛駕駛座底下發現
    乙○○所有遺留之「高雄市警察之友會」會員證彩色影印本
    （下稱「警友證」，上貼有乙○○之照片，外部並以膠膜護
    貝）1 張，及不明人士所偽造、遺留該處之「周仁鴻」名義
    之國民身分證1 張（上貼有不明人士之照片，惟該身分證統
    一編號為Ｚ000000000 號，與甲○○之身分證統一編號相同
    ），即基於為自己不法所有之意圖，同時將該2 張證件侵占
    入己，準備伺機換貼自己照片加以偽、變造，以作為至監所
    探望友人之身分證明。丙○○遂於93年4 月25日或26日間，
    在高雄市○○區○○路50號7 樓之2 之住處，將上揭乙○○
    警友證彩色影印本外之膠膜撕開，換貼自己之照片，以此方
    式變造該警友證；又將該偽造周仁鴻名義之國民身分證之膠
    膜撕開，換貼上自己之照片，再用護貝機壓印使膠膜密合，
    並以塑鋼土刻出圓形印模外觀，置放於壓台機上壓印該身分
    證，以此方式再行偽造該身分證，足生損害於乙○○及警察
    機關對警察會員管理之正確性、甲○○及戶政機關對戶籍管
    理之正確性。嗣經警方於93年4 月27日下午1 時10分許，持
    本院核發之搜索票至高雄市○○區○○路50號7 樓之2 執行
    搜索，因而查知上情，並扣得上揭警友證及國民身分證各1
    紙，與丙○○所有供偽造國民身分證之用之鋼模6 只、塑鋼
    土1 罐、鋼模印紙5 張、電動雕刻機1 台、雕刻刀5 支、護
    貝機1 台、壓台機1 台等偽造用工具。
二、案經高雄市政府警察局移送台灣高雄地方法院檢察署檢察官
    偵查起訴。
    理  由
一、本案被告丙○○所犯為死刑、無期徒刑或最輕本刑為三年以
    上有期徒刑以外之罪，其於準備程序中就被訴事實為有罪之
    陳述，經法官告知簡式審判程序之旨，並聽取公訴人及被告
    之意見後，依刑事訴訟法第273 條之1 第1 項規定，裁定由
    受命法官獨任依簡式審判程序審理，合先敘明。
二、本案被告之犯罪證據，均引用檢察官起訴書之記載（如附件
    ），並補充：被告丙○○於本院審判中之自白。
三、論罪科刑與沒收：
  (一)按刑法第337 條侵占罪中所謂「離本人所持有之物」，係指
    物之離其持有，非出於本人之意思而言，故除遺失物、漂流
    物外，凡非基於持有人之意思，一時脫離本人持有之物均屬
    「離本人所持有之物」。另同法第320 條第1 項之竊盜罪，
    係以行為人破壞原持有人對該物之持有狀態，進而建立自己
    對該物之新持有狀態者為要件，即必以原持有人對該物之持
    有為前提，所謂「持有」，須同時具有支配其物之意思及事
    實上支配其物而言。本案關於警友證影本部分，據證人乙○
    ○於警詢中證稱：本案護貝之警友證曾遺落在伊出租之車上
    ，可能遭他人拾獲變造等語（見偵卷第28頁），又於檢察官
    偵查中證稱：「因我之前有將會員證（即警友證）彩色影印
    一張放在我的汽車上，他（指被告）向我租車，可能有看到
    就拿走了」（見偵卷第49頁）。而就偽造周仁鴻名義之國民
    身分證部分，雖無證據證明原係被告偽造，惟據被告自承係
    其於汽車駕駛座下方拾得，足見就上揭警友證影本及偽造之
    國民身分證而言，應分別係乙○○及不詳人士遺忘放於該處
    後離去，顯見該警友證影本及偽造之國民身分證均已脫離乙
    ○○及該不詳人士之持有狀態，均屬「離本人所持有之遺忘
    物」。故核被告將本案警友證影本及偽造周仁鴻名義之國民
    身分證各1 只據為己有之行為，均係犯刑法第337 條之侵占
    其他離本人所持有之物罪。檢察官起訴書認被告竊取乙○○
    遺留之警友證影本，係犯刑法第320 條第1 項之竊盜罪，尚
    有誤會，惟其基本犯罪事實同一，本院自得併予審理，並變
    更其起訴法條。
  (二)按偽造文書罪章中之「偽造」，係指無制作權人假冒有制作
    權人之名義制作該文書者稱之；所謂「變造」，則指無改作
    權人就本為真正之文書為反於真實性之改變。倘就本為偽造
    之虛偽文書再加以竄改，則屬偽造而非變造。故被告將本案
    偽造周仁鴻名義之國民身分證1 張，再行換貼自己照片以竄
    改內容之行為，係犯刑法第212 條之偽造特種文書罪。
  (三)另將偽造證書複印或影印，與抄寫或打字不同，其於吾人實
    際生活上可替代原本使用，被認為具有與原本相同之信用性
    。故在一般情況下可予以通用，應認其為與原本作成名義人
    直接所表示意思之文書無異（最高法院75年台上字第5498號
    判例意旨參照）。乙○○所有「高雄市警察之友會」會員證
    原本，係警察機關審核後所核發，作為「警察之友會」之會
    員身分證明，應屬刑法第212 條之特種文書，而本案經被告
    變造者雖係彩色影印本，但於一般生活上既可替代原本通用
    ，亦得成為本罪之處罰客體。故被告將本案乙○○警友證彩
    色影印本之膠膜撕開，並換貼自己照片之行為，係犯刑法第
    212 條之變造特種文書罪。
  (四)被告以一行為同時侵占上揭乙○○所有之警友證影本、及不
    詳人士所有之偽造周仁鴻名義之國民身分證各1 紙，係分別
    侵害不同個人之數個財產法益，為想像競合犯，應從一重之
    侵占其他離本人所持有之物罪處斷。被告再基於同一意思決
    定，偽造本案國民身分證及變造警友證，係屬以一自然意義
    上之行為觸犯構成要件不同之罪名，亦為想像競合犯，應從
    一重之偽造特種文書罪處斷。被告所犯上揭侵占其他離本人
    所持有之物罪及偽造特種文書罪間，有方法結果之牽連關係
    ，應從一重之偽造特種文書罪論處。
  (五)被告前於92年間因毒品案件，經本院以92年簡字第2158 號
    判處有期徒刑6 月確定，於93年4 月22日執行完畢，此有卷
    附台灣高等法院被告前案紀錄表1 紙可查，其受有期徒刑之
    執行完畢，5 年內再犯本案有期徒刑以上之罪，為累犯，依
    刑法第47條規定加重其刑。
  (六)扣案不詳人士所有之偽造「周仁鴻」國民身分證1 張（統一
    編號為：Ｚ000000000號）上之被告照片1 張，及變造後之乙
    ○○所有警友證彩色影印本上之被告照片1 張，係被告所有
    供犯罪所用之物，爰依刑法第38條第1 項第2 款之規定宣告
    沒收。另扣案鋼模6 只、塑鋼土1 罐、鋼模印紙5 張、電動
    雕刻機1 台、雕刻刀5 支、護貝機1 台、壓台機1 台，均係
    被告所有供偽造本案國民身分證所用之物，亦應依上揭規定
    宣告沒收，另噴燈1 支，則係供被告另犯他案吸食甲基安非
    他命所用之物，與本案無關，自不另宣告沒收。
四、據上論結，依刑事訴訟法第273 條之1 第1 項、第299 條第
    1 項前段、第300 條、第310 條之2 、第454 條第2 項，刑
    法第212 條、第337 條、第47條、第41條第1 項前段、第38
    條第1 項第2 款，罰金罰鍰提高標準條例第1 條前段、第2
    條，判決如主文。
中    華    民    國    95    年    3     月    20    日
                  刑事第十四庭  法  官  紀凱峰
以上正本證明與原本無異。
如不服本判決，應於收受送達後10日內向本院提出上訴書狀。
中    華    民    國    95    年    3     月    22    日
                                書記官  黃進遠
附錄：
中華民國刑法第212條
偽造、變造護照、旅券、免許證、特許證及關於品行、能力服務
或其他相類之證書、介紹書，足以生損害於公眾或他人者，處1
年以下有期徒刑、拘役或300 元以下罰金。
中華民國刑法第337條
意圖為自己或第三人不法之所有，而侵占遺失物、漂流物或其他
離本人所持有之物者，處500 元以下罰金。


司法院資訊處製作；財團法人民間司法改革基金會備份。
